【裁判字號】    97,交抗,1042
【裁判日期】    970829
【裁判案由】    違反道路交通管理處罰條例
【裁判全文】
臺灣高等法院交通事件裁定            97年度交抗字第1042號
即受處分人
抗  告  人  甲○○
上列抗告人因違反道路交通管理處罰條例案件，不服臺灣板橋地
方法院，中華民國97年7月14日所為裁定（97年度交聲字第1381
號），提起抗告，本院裁定如下：
    主  文
抗告駁回。
    理  由
一、按駕駛人駕駛汽車（依道路交通管理處罰條例第3條第8款規
    定，包括機器腳踏車即機車），應遵守道路交通標誌、標線
    、號誌之指示，道路交通安全規則第90條前段定有明文。又
    道路交通標誌標線號誌設置規則第206條第5款第1目規定「
    圓形紅燈」之行車管制號誌係表示禁止車輛通行，並不得超
    越停止線或進入路口。如汽車駕駛人，行經有燈光號誌管制
    之交岔路口闖紅燈者，處新台幣（下同）1,800元以上5,400
    元以下罰鍰，道路交通管理處罰條例第53條第1項定有明文
    ；且汽車駕駛人駕駛汽車違反道路交通管理處罰條例第53條
    規定者，除應依該條所規定之罰鍰處罰外，並應予記違規點
    數3點，道路交通管理處罰條例第63條第1項第3款亦定有明
    文。
二、經查，抗告人即受處分人甲○○於民國（下同）97年4月5日
    下午17時38分許，騎乘其所有車牌號碼ATC-199號重型機車
    ，行經臺北縣板橋市○○路、華東路口處設有燈光號誌管制
    之交岔路口時，該路口行車管制號誌已為圓形紅燈，表示車
    輛禁止通行，不得超越停止線或進入路口，受處分人仍騎乘
    上開機車闖越紅燈左轉，為台北縣政府警察局板橋交通分隊
    警員李仁杰趨前鳴哨攔檢，惟受處分人甲○○復不服稽查取
    締而逃逸，經警以其有駕車行經有燈光號誌管制之交岔路口
    闖紅燈之違規行為（另「拒絕停車接受稽查而逃逸」違規部
    分見臺灣板橋地方法院97年度交聲字第1368號案），依道路
    交通管理處罰條例第53條第1項之規定，製發北縣警交字第
    C00000000號舉發違反道路交通管理事件通知單逕行舉發，
    並指定最後應到案日期為97年5月5日。再由交通部公路總局
    台北監理所板橋監理站於97年5月28日以板監裁字裁41-CO00
    00000號違反道路交通管理事件裁決書，依道路交通管理處
    罰條例第53條第1項、第63條第1項第3款（裁決書漏載「第1
    項第3款」）規定，裁處受處分人罰鍰1,800元，並記違規點
    數3點；嗣受處分人於97年5月28日收受上開裁決書後向台北
    區監理所板橋監理站提出聲明異議；有上開舉發通知單影本
    、裁決書正本、送達證書、聲明異議狀各1份在卷可稽（見
    原法院卷第2頁至第3頁、第5頁至第6頁）。
三、受處分人甲○○在原法院之聲明異議意旨略以：受處分人於
    上開時間確實經過臺北縣板橋市○○路、華東路口，當天現
    場執勤二位員警未持警示棒與哨子示意攔檢，一位未戴警帽
    且捲起衣袖服儀不整，另一位則立於路中央亂比一通，況受
    處分人車上載有妻子與四歲幼兒，絕無可能違規或逃逸，故
    聲明異議，請求撤銷原處分云云。惟查：
  (一)按交通警員掣單舉發違反道路交通管理處罰條例所列之違規
    事實，本質上為行政處分，係公務員基於職務上權力，依法
    就特定之具體事件所為具有公法上效果之單方行政行為，基
    於公務員為公法上行為具有公信力之原則，該行政處分當可
    被推定為真正，其據以依法處分之事實認定亦為真正無誤，
    本此公信原則，乃立法者賦予行政機關制定違反道路交通管
    理事件統一裁罰基準及處理細則，使勤務警員得當機處分，
    以達其維護交通秩序、安全之行政目的。反之，若謂公務員
    一切行政行為均需預留證據以證其實，則國家行政勢必窒礙
    難行；合先敘明。
  (二)證人即舉發本案受處分人違規行為之員警李仁杰在原法院以
    證人之身分具結擔保供述之真實性，而於97年6月30日訊問
    時明確證稱：（問：當初為何會舉發開單？）在97年4月5日
    的時候，我在板橋市○○路與華東路口，執行交通稽查勤務
    ，在當日17點38分時發現ATC-199號機車，四川路南北向是
    紅燈，華東路東西向是綠燈可以通行，ATC-199號機車當時
    確實有紅燈左轉進入華東路，而且當時只有這臺機車違規，
    當時我是徒手攔停ATC-199號機車，剛開始機車有減速靠邊
    的動作，但是到達我的面前卻又加速逃逸，往縣民大道方向
    逃逸，當時帶班的小隊長也在現場看得很清楚；四川路有4
    個號誌燈，華東路有3個號誌燈，我當時是看到華東路的號
    誌燈是綠燈，如果華東路的號誌燈是綠燈，四川路的號誌燈
    一定是紅燈，四川路的四個號誌燈，第一個行向南往北的左
    轉跟直行，接下來是南北向可以會車，雙向直行，但是南往
    北不能左轉，第三個時段是北往南紅燈，南往北是可以左轉
    ，第四個是四川路全線紅燈，華東路可以通行，我是以華東
    路的號誌燈是綠燈，但是四川路是第四個時向即全部都是紅
    燈，不能行進；（問：看到異議人違規之後，除了有舉手攔
    停之外，是否還有其他動作？）當時視線蠻清楚的，天色很
    亮，我當時是標準的執勤穿著，有戴小帽，有配槍，我很確
    定伸手攔停時，異議人有看到我，我有記得很清楚當時駕駛
    的穿著，還有車上是否有搭載其他乘客我都記得很清楚，我
    都有記載在罰單上面，當時我就把車號記下來，抄寫在紅單
    夾上自己的便條紙上，而且還把這些乘客的特徵也有抄下來
    ，回去再開單，我確認我舉發的車牌是正確無誤的等語。並
    庭呈勤務手冊影本及當庭繪製之違規路線示意圖各一紙存卷
    為證（見原法院卷第16頁至第22頁）。本院審酌：證人即舉
    發警員提出之勤務手冊影本及卷附之本件舉發通知單影本上
    ，均明確記載「駕駛人男性，身著黑長上衣，綠色背心，附
    載一名幼兒，及一名女性身著粉紅色外套」，核與受處分人
    在其聲明異議狀中所自承當天搭載妻子與四歲幼兒乙節相符
    （見原法院卷第2頁）。且證人李仁杰為依法執行取締交通
    違規勤務之警員，受處分人所違反者僅為道路交通管理處罰
    條例之行政處罰事項；而證人與受處分人間原無宿怨，果非
    有此事實，當無在法院訊問而以證人之身份具結供證時，甘
    冒偽證之刑法重責，刻意設詞誣陷受處分人之理；本件既無
    證據足資證明證人之舉發有錯誤或有捏造事實違法取締之情
    事；揆諸首揭說明，則證人本其維護交通秩序、安全職責所
    為之舉發，自應受到合法、正確之推定；尚難以本件除證人
    警員之供證外，並無其他舉發照片或錄影資料等證據資為佐
    證，即逕認證人李仁杰之舉發不實。而受處分人經原法院合
    法傳喚，無正當理由未到庭以利對質，僅提出異議狀空言否
    認，且未有何證據提出以供本院詳查，得見受處分人前開辯
    解，顯係卸責之詞，不足採信。
  (三)次查，證人李仁杰為執行交通取締勤務之警員，其對此等交
    通案件必有相當舉發之經驗，其證述於依法執行職務時，親
    眼目睹受處分人駕車違規闖紅燈，嗣並就其親眼見聞於受有
    具結程序及偽證罪擔保之情形下於法院到庭為證述，而所為
    之前開證詞，對於其如何發現本件受處分人駕駛車輛闖紅燈
    之過程，已提出合理、詳實之說明，且以一般執勤員警之專
    業訓練而言，對於該等職務上事項之觀察程度自遠較一般人
    更為專注，其應無誤判之可能，所為之上揭證述，亦無何違
    背一般經驗或論理法則之情形，其前揭證詞，自堪以採信。
    況證人李仁杰已明確證述受處分人違規過程如上，苟若證人
    李仁杰未親眼見聞，其如何得知受處分人於前開時間曾行經
    前開路口之事實。受處分人空言指稱員警所見有誤等語，要
    屬臆測之詞，自無可採。
  (四)綜上所述，受處分人確有在前開時、地駕駛機車，行經有燈
    光號誌管制之交岔路口闖紅燈之違規行為，已堪認定。
四、從而，原處分機關依道路交通管理處罰條例第53條第1項、
    第63條第1項第3款及違反道路交通管理事件統一裁罰基準表
    之規定，就受處分人上開違規行為裁處罰鍰1,800元，並記
    違規點數3點，核無違誤。原法院駁回受處分人之聲明異議
    ，亦無不合。
五、抗告意旨仍執前詞，以：抗告人並無闖紅燈且無穿著綠色衣
    物，妻子亦無任何紅色外套或衣物，警員單憑記憶之舉發不
    確實；警員於原法院所陳述之值勤過程並非事實；本人無理
    由甘冒載著全家妻小生命財產之危險搶道闖紅燈云云，否認
    有違規行為，據以指摘原裁定不當，並無理由，其抗告應予
    駁回。
六、據上論結，應依道路交通案件處理辦法第26條，刑事訴訟法
    第412條，裁定如主文。
中    華    民    國    97    年    8     月    29    日
                  刑事第十庭    審判長法  官 楊炳禎
                                      法  官 朱光仁
                                      法  官 陳博志
以上正本證明與原本無異。
不得再抗告。
                                      書記官 陳嘉文
中    華    民    國    97    年    9     月    1     日


司法院資訊處製作；財團法人民間司法改革基金會備份。
